臺灣新北地方法院刑事判決　
111年度訴字第469號
公  訴  人  臺灣新北地方檢察署檢察官
被      告  林瑞旗



上列被告因傷害等案件，經檢察官提起公訴（110年度偵字第463
1號），嗣被告於本院準備程序中就被訴事實為有罪之陳述，經
本院合議庭裁定由受命法官獨任進行簡式審判程序審理，本院判
決如下：            
    主  文
丁○○共同犯傷害罪，處有期徒刑參月，如易科罰金，以新臺幣壹
仟元折算壹日。
    事  實
一、丁○○、丙○○與乙○○（其等所涉強盜犯行，經臺灣新北地方檢
    察署檢察官以110年度偵字第4631號為不起訴之處分，另丙○○、乙○○所涉本案犯行部分分別經本院判決以及由本院審理
    中）為向蘇○翔（民國00年生，行為時係少年，真實姓名年
    籍詳卷）追討債務，共同基於傷害、剝奪行動自由之犯意聯
    絡，先由不知情之李立萱（其所涉強盜等犯行，另為不起訴
    之處分）於109年11月9日23時10分許，邀請蘇○翔見面，再
    由丁○○駕駛車牌號碼000-0000號自用小客車（下稱前開自用
    小客車）搭載乙○○、丙○○及李立萱則至新北市三重區忠孝碼
    頭守候，待蘇○翔到場後，由丙○○以腳踢蘇○翔、丁○○徒手毆
    打蘇○翔、乙○○持鐵棍毆打蘇○翔之方式為傷害犯行，並因而
    致蘇○翔受有腿部之傷害。隨後於同日23分17時許，乙○○、
    丙○○要求蘇○翔上車後，由丁○○駕駛前開自用小客車，在前
    往新北市五股區觀音山途中，由丙○○使用絕緣膠帶纏繞蘇○
    翔頭部、手部，嗣到達觀音山區後，再由丁○○以童軍繩將蘇
    ○翔綑綁於樹上，以此方式剝奪蘇○翔之行動自由。再於同年
    月1時15分許後至同日5時39分許前之不詳時間，由丁○○駕駛
    上開車輛，將蘇○翔載往桃園市龜山區丁○○前居所處，因蘇○
    翔仍拒絕償還債務，乙○○遂持破窗器毆打蘇○翔頭部，丙○○
    、丁○○持濕毛巾及酒瓶毆打蘇○翔，致蘇○翔受有頭部、手部
    之傷害。
二、案經蘇○翔訴由新北市政府警察局三重分局報告臺灣新北地
    方檢察署檢察官偵查起訴。
    理  由
壹、程序事項
　　按除被告所犯為死刑、無期徒刑、最輕本刑為3年以上有期
    徒刑之罪或高等法院管轄第一審案件者外，於第一次審判期
    日前之準備程序進行中，被告先就被訴事實為有罪之陳述時
    ，審判長得告知被告簡式審判程序之旨，並聽取當事人、代
    理人、辯護人及輔佐人之意見後，裁定進行簡式審判程序，
    刑事訴訟法第273條之1第1項定有明文。本案被告丁○○所犯
    係死刑、無期徒刑、最輕本刑為3年以上有期徒刑以外之罪
    ，其於準備程序中就被訴事實為有罪之陳述，經告知簡式審
    判程序之旨，並聽取公訴人及被告之意見後，本院爰依刑事
    訴訟法第273 條之1第1 項規定，裁定進行簡式審判程序。
    又下列所引證據，依刑事訴訟法第273條之2規定，不受同法
    第159條第1項關於傳聞法則規定之限制，依法均有證據能力
    ，合先敘明。
貳、實體事項：
一、認定犯罪事實所憑之證據及理由：　　
    上揭犯罪事實，業據被告丁○○於警詢、偵訊、本院準備程序
    及審理時均坦承不諱，核與證人即告訴人蘇○翔、證人李立
    萱於警詢、偵訊中之證述以及證人即同案被告乙○○於警詢、
    偵訊中以及同案被告丙○○於警詢、偵訊以及本院審理中供述
    情節大致相符（見偵卷第7-14、15-23、35-45、46-51、112
    -113、132-133頁、院卷第145-159頁）；並有監視器翻拍畫
    面12張、告訴人傷勢照片4張（見偵卷第62-66頁）可資佐證
    ，足徵被告丁○○之任意性自白與事實相符，可以採信。本案
    事證明確，被告丁○○上揭犯行堪以認定，應依法論科。
二、論罪之法律適用及量刑之審酌情形：
（一）罪名：
　　1.核被告丁○○所為，係犯刑法第302條第1項之剝奪他人行動
      自由罪、同法第277條第1項傷害罪。
　　2.被告丁○○與同案被告乙○○、丙○○就前揭犯行，有犯意聯絡
      及行為分擔，應論以共同正犯。　
（二）罪數：　　　
　　1.被告丁○○與同案被告乙○○、丙○○多次傷害告訴人之舉動，
      係以同一犯意於密切接近之時間所實施之數個舉動，侵害
      之法益相同，各行為之獨立性極為薄弱，依一般社會健全
      觀念，難以強行分開，在刑法評價上應視為數個舉動之接
      續施行，合為包括之一行為予以評價，應評價為接續犯之
      一罪。
　　2.又刑法第302條第1項之私刑拘禁或剝奪行動自由罪，係行
      為繼續而非狀態繼續，即自（私禁）剝奪被害人之行動自
      由起至（釋放）回復其行動自由為止，均在犯罪行為繼續
      進行之中（最高法院87年度台上字第2643號判決意旨可資
      參照）。再實施私行拘禁或剝奪行動自由之行為人，基於
      單一犯意，拘禁被害人或剝奪被害人行動自由，於未將被
      害人釋放回復其自由以前，其犯罪行為係仍繼續進行中，
      並未終止，縱期間多次更換地點，對其原犯罪之成立，不
      生影響，亦即行為人所為，仍應成立單純之一罪（最高法
      院29年上字第2553號判決、74年度台上字第3605號判決意
      旨參照）。查被告丁○○與同案被告乙○○、丙○○剝奪告訴人
      行動自由之時間雖長達數小時，期間亦有更換地點（自新
      北市五股區觀音山至桃園市龜山區同案被告丁○○前居所內
      ），然刑法第302條之妨害自由罪，為行為之繼續，自應
      論以繼續犯之一罪。
    3.被告丁○○所犯剝奪他人行動自由罪、傷害罪，係起因於債
      務糾紛以致對告訴人有所不滿而衍生，顯係出於同一意思
      決定為之，且具行為一部重疊之關係，為避免對於同一不
      法要素予以過度評價，依一般通念，評價為一行為始符罪
      刑公平原則，應認被告丁○○係以一行為同時觸犯剝奪他人
      行動自由罪、傷害罪，為想像競合犯，應依刑法第55條之
      規定從一重之傷害罪處斷。起訴意旨認應分論併罰，容有
      誤會，附此敘明。
（三）刑之加重與減輕：　　　　　
　    按兒童及少年福利與權益保障法（下稱兒少保障法）第11
      2條第1項前段規定：「成年人教唆、幫助或利用兒童及少
      年犯罪或與之共同實施犯罪或故意對其犯罪者，加重其刑
      至二分之一」，係以成年之行為人所教唆、幫助、利用、
      共同犯罪或其犯罪被害者之年齡，作為加重刑罰之要件，
      雖不以該行為人明知（即確定故意）上揭諸人的年齡為必
      要，但至少仍須存有不確定故意，亦即預見所教唆、幫助
      、利用、共同實行犯罪或故意對其犯罪之人，係為兒童或
      少年，而不違背其本意者，始足當之（最高法院110年度
      台上字第4029號判決意旨參照）。查告訴人蘇○翔於案發
      時係12歲以上未滿18歲之少年，有告訴人個人戶籍資料查
      詢結果各1份在卷可查（見院卷第211頁），而被告丁○○於
      案發時為成年人，然被告丁○○否認知悉告訴人係未滿18歲
      之少年，則被告丁○○是否明知或對告訴人為少年具不確定
      故意乙節，尚須證據加以認定。稽之告訴人警詢及偵訊中
      指稱：我當天是去三重忠孝碼頭找李立萱，一下車就突然
      有三個男生來打我，打我的都是男生，有一個男生拿我的
      錢，我不知道名字等語，證人李立萱於警詢中陳稱：我不
      認識丁○○，他應該是被乙○○、丙○○叫來的等語，顯見被告
      丁○○案發前並不認識告訴人，亦無直接詢問其年齡，且衡
      以告訴人案發當時已年滿17歲，衣著、身高等均與被告丁○○及同案被告乙○○、丙○○相差無幾，有告訴人照片4張在
      卷可佐（見偵卷第62-64頁)，復以案發當時為夜間，光線
      微暗，一般人實難單憑告訴人之外貌、體型，得知或可預
      見告訴人為未滿18歲之少年，故被告丁○○辯稱不知告訴人
      之年齡，亦無法預見其為少年等語，尚屬有據，是本案尚
      無證據足以證明被告丁○○明知或可預見其係對少年故意犯
      罪之主觀犯意，自不得依兒少保障法第112條第1項前段規
      定對被告2人加重其刑。
（四）爰以行為人之責任為基礎，並審酌被告丁○○身為成年人，僅因友人即同案被告丙○○邀集，見告訴人與他人有債務糾紛，不思尋求以和平、理性之方式解決紛爭，反而逞兇鬥狠、率爾以前揭方式攻擊、迫使告訴人償還債務，造成告訴人受有上開傷勢，所為實應非難；兼衡被告丁○○坦承犯行之態度，其與同案被告乙○○、丙○○各自於本案中之分工角色、犯罪之動機、目的、手段、情節、告訴人所受傷勢等，且被告丙○○自陳：國中畢業、從事裝潢業、未婚無子女，需協助照顧自閉症之手足等語（見院卷第190頁）等一切情狀，量處如主文所示之刑。
三、沒收
　　按宣告沒收或追徵，有過苛之虞、欠缺刑法上之重要性、犯
    罪所得價值低微，或為維持受宣告人生活條件之必要者，得
    不宣告或酌減之，刑法第38條之2第2項定有明文。未扣案之
    絕緣膠帶、童軍繩、鐵棍、酒瓶、濕毛巾、破窗器等物，雖
    係供被告丁○○與同案被告乙○○、丙○○犯本案所使用之物，然
    上開物品既未據扣案，復無證據證明現仍存在，縱屬被告丁○○所有，本院審酌上開物品乃一般日常生活使用之物，並非
    違禁物，對於沒收所欲達成或附隨之社會防衛並無任何助益
    ，實無刑法上之重要性，爰不予宣告沒收或追徵，併予敘明
    。
據上論斷，依刑事訴訟法第273條之1第1 項、第299條第1項前段
，判決如主文。
本案經檢察官甲○○提起公訴，檢察官王凌亞到庭執行職務。

中　　華　　民　　國　　111 　年　　7 　　月　　18　　日
                  刑事第十庭  法  官  謝茵絜
上列正本證明與原本無異。
如不服本判決，應於判決送達後20日內敘明上訴理由，向本院提
出上訴狀 (應附繕本) ，上訴於臺灣高等法院。其未敘述上訴理
由者，應於上訴期間屆滿後20日內向本院補提理由書「切勿逕送
上級法院」。
                               書記官 王昱平
中　　華　　民　　國　　111 　年　　7 　　月　　20　　日
中華民國刑法第277條
傷害人之身體或健康者，處5年以下有期徒刑、拘役或50萬元以
下罰金。
犯前項之罪，因而致人於死者，處無期徒刑或7年以上有期徒刑
；致重傷者，處3年以上10年以下有期徒刑。
中華民國刑法第302條：
私行拘禁或以其他非法方法，剝奪人之行動自由者，處5年以下
有期徒刑、拘役或9千元以下罰金。
因而致人於死者，處無期徒刑或7年以上有期徒刑；致重傷者，
處3年以上10年以下有期徒刑。
第1項之未遂犯罰之。